【裁判字號】    98,交聲,1562
【裁判日期】    990120
【裁判案由】    違反道路交通管理處罰條例聲明異議
【裁判全文】
臺灣桃園地方法院交通事件裁定        98年度交聲字第1562號
原處分機關  交通部公路總局新竹區監理所桃園監理站
異  議  人
即受處分人  甲○○
上列異議人即受處分人因違反道路交通管理處罰條例事件，對於
原處分機關於民國98年06月23日以桃監裁罰字第裁52-DP0000000
號違反道路交通管理事件裁決書所為之處分，聲明異議，本院裁
定如下：
    主  文
原處分撤銷。
甲○○汽車駕駛人，駕駛汽車肇事致人受傷而逃逸，吊銷駕駛執
照，壹年內不得考領。
    理  由
一、原處分意旨略以：異議人即受處分人甲○○（下稱異議人）
    於民國98年4 月11日下午，駕駛車牌號碼678-KP號營業曳引
    車，沿桃園縣蘆竹鄉○○路往桃園市方向駛，於同日下午4時
    55分許，途經桃園縣蘆竹鄉○○路2 段101 號旁欲右轉進入
    長榮貨櫃集散場，此時適有林松聖騎乘車牌號碼AV9-227 號
    重型機車同向自異議人右側駛至，二車遂發生碰撞，造成林
    松聖人車倒地，林松聖因而受有左側內髁骨折之傷害，異議
    人肇事後未留置現場等待警方前往處理，亦未將林松聖送醫
    ，隨即駕駛營業曳引車進入貨櫃場，因而有「肇事致人受傷
    逃逸」違規之事由，嗣經桃園縣政府警察局交通隊蘆竹小隊
    員警查看上開地點之監視錄影器，始查獲異議人之人、車，
    並依道路交通管理處罰條例第62條第4 項之規定，當場掣開
    桃警局交字第DP0000000 號舉發違反道路交通管理事件通知
    單，原處分機關嗣並依道路交通管理處罰條例第62條第4 項
    之規定於98年6 月23日桃監裁罰字第裁52-DP0000000號違反
    道路交通管理事件裁決書，裁處異議人罰鍰新臺幣（下同）
    6,000 元，並吊銷駕駛執照，1 年內禁考等語。
二、聲明異議意旨略以：按道路交通管理處罰條例第89條前段規
    定：「法院受理有關交通事件，準用刑事訴訟法之規定」，
    而同條第62條第1 項前段規定：「汽車駕駛人，駕駛汽車肇
    事致人受傷，應即採取救護或其他必要措施，並向警察報告
    ，不得駛離」，故汽車駕駛人對其駕駛行為造成交通事故致
    人受傷，必須主觀上對其駕駛動力交通工具肇事致人死傷已
    有認識，客觀上並有擅自離開肇事現場之行為始該當，惟伊
    駕駛之曳引車車體龐大，且雙方擦撞力道甚小，幾乎未造成
    受處分人之車體震動，伊亦未聽聞任何聲響，故伊主觀上自
    無肇事逃逸之故意云云，爰依法聲明異議。
三、按汽車駕駛人駕駛汽車肇事致人受傷或死亡者，應即採取救
    護措施及依規定處置，並通知警察機關處理，不得任意移動
    肇事汽車及現場痕跡證據，違反者處3,000 元以上9,000 元
    以下罰鍰；前項駕駛人肇事致人受傷而逃逸者，吊銷其駕駛
    執照。又汽車駕駛人，曾依本條例其他各條規定吊銷駕駛執
    照者，1 年內不得考領駕駛執照，道路交通管理處罰條例第
    62條第3 項前段、第4 項前段、第67條第3 項分別定有明文
    。
四、經查：
  (一)異議人於上揭時、地駕駛營業曳引車，沿桃園縣蘆竹鄉○○
    路往桃園市方向行駛，於同日下午4 時55分，途經桃園縣蘆
    竹鄉○○路○ 段101 號旁欲右轉進入長榮貨櫃集散場，本應
    注意汽車行駛至無號誌交岔路口轉彎時於未劃分幹、支線道
    者，轉彎車應暫停讓直行車先行，以避免發生危險，而依當
    時情狀並無任何不能注意之情形，竟疏未注意及此而貿然轉
    入，此時適有林松聖駕駛車牌號碼AV9-227 號重型機車同向
    自其右側駛至，因事出突然閃避不及，二車遂發生碰撞，致
    林松聖受有傷害，詎異議人見狀竟未下車救護傷者，隨即駕
    駛營業曳引車離開現場，嗣經員警依照現場監視錄影器畫面
    始循線查獲，而異議人因同一行為涉犯刑法第185 條之4 肇
    事致人受傷逃逸罪，業經臺灣桃園地方法院檢察署檢察官偵
    查後，提起公訴（臺灣桃園地方法院檢察署98年度偵字第89
    92號），而於98年12月25日以98年度交訴字第32號判決判處
    判處有期徒刑7 月，緩刑3 年在案，業據本院調取本院98年
    度交訴字第32號刑事案件全卷查明屬實，並有本院98年度審
    交簡字第82號判決、臺灣高等法院被告前案紀錄表各1 份附
    卷可稽，異議人仍以前揭情詞否認有肇事逃逸之行為云云，
    洵無足取。
  (二)惟按行政罰法第26條第1 項規定：「一行為同時觸犯刑事法
    律及違反行政法上義務規定者，依刑事法律處罰之。但其行
    為應處以其他種類行政罰或得沒入之物而未經法院宣告沒收
    者，亦得裁處之。」此其他種類行政罰，係指違反行政法上
    之義務應受「裁罰性」之「不利處分」，依行政罰法第2 條
    規定，包括限制或禁止行為之吊扣證照處分，及警告性之講
    習處分。究其立法目的，一行為同時觸犯刑事法律及違反行
    政法上義務規定時，由於刑罰與行政罰同屬對不法行為之制
    裁，而刑罰之懲罰作用較強，故依刑事法律處罰，即足資警
    惕時，實無一事二罰再處行政罰之必要，且刑事法律處罰，
    由司法機關依法定程序為之，較符合正當法律程序，應予優
    先適用，但罰鍰以外之沒入或其他種類行政罰，因兼具維護
    公共秩序之作用，為達行政目的，行政機關仍得併予裁處之
    。本件異議人駕車肇事致人受傷而逃逸之違規行為，係違反
    道路交通管理處罰條例第62條第3 項前段、第4 項前段、第
    67條第3 項之規定，依法應處以罰鍰、吊銷其駕駛執照及1
    年內不得考領之行政罰，惟本件異議人上開違規行為，同時
    觸犯刑法第185 條之4 之公共危險罪，業經本院以98年度交
    訴字第32號判決判處有期徒刑7 月，緩刑3 年確定在案，已
    詳如前述，則異議人一行為同時觸犯刑事法律及違反行政法
    上義務規定，揆諸前揭說明，自應依刑事法律處罰，不得更
    對異議人處以行政罰性質之罰鍰處分；至於吊銷駕駛執照，
    1 年內不得考領之處分，因屬行政罰法第2 條第1 款所規定
    限制或禁止行為處分之其他種類行政罰，依前揭行政罰法第
    26 條 第1 項但書之規定，原處分機關仍得依法裁處之，不
    受異議人行為應依刑事法律處罰之限制。
五、綜上所述，異議人確有於上開時、地，因違反汽車駕駛人駕
    駛汽車肇事致人受傷而逃逸之違規行為，原處分機關依道路
    交通管理處罰條例第62條第4 項、第67條第3 項之規定，裁
    處異議人吊銷駕駛執照，1 年內不得考領之其他種類行政裁
    罰部分，核無違誤；惟原處分機關在異議人同一行為已遭刑
    事法律處罰後，仍裁罰異議人罰鍰6,000 元部分，顯與行政
    罰法第26條第1 項前段、第2 項之規定意旨有違，即有可議
    ，然本案乃一個交通違規行為，罰鍰處分、吊銷駕駛執照及
    1 年內不得考領部分無從區分，異議人本件異議雖無理由，
    本院亦應將原處分撤銷，自為裁罰如主文第2 項所示，以期
    適法。
據上論斷，應依道路交通管理處罰條例第87條第2 項，道路交通
案件處理辦法第20條前段，裁定如主文。
中    華    民    國    99    年    1     月    20    日
                           臺灣桃園地方法院交通法庭
                              法  官  柯姿佐
以上正本證明與原本無異。
如不服本裁定，應於裁定送達後五日內，向本院提出抗告狀。
                              書記官  王明玉
中    華    民    國    99    年    1     月    21    日

司法院資訊處製作；財團法人民間司法改革基金會備份。
